最高法院刑事判決　　　　　　　　　　　　　　　九十三年度台上字第四五八一號
　　上　 訴　 人　台灣高等法院台南分院檢察署檢察官
　　上訴人即被告　甲○○
　　　　　　　　　　　　　（現於台灣台南看守所羈押中）
　　被　　　　告　乙○○
　　　　　　　　　　　　　（現於台灣台南看守所羈押中）
右上訴人等因被告等違反毒品危害防制條例案件，不服台灣高等法院台南分院中華民
國九十三年五月三十一日第二審判決（九十三年度上重訴字第九三號，起訴案號：台
灣台南地方法院檢察署九十二年度偵字第四０六四、四０九八號），提起上訴，本院
判決如左：
    主  文
原判決撤銷，發回台灣高等法院台南分院。
    理  由
本件原判決維持第一審分依牽連犯之例，從一重論處上訴人即被告甲○○販賣第一級
毒品，被告乙○○運輸第一級毒品等罪刑，固非無見。
惟查：(一)、本件原審認定上訴人即被告甲○○係犯毒品危害防制條例第四條第一項之
販賣第一級毒品罪，並與共同被告乙○○共犯毒品危害防制條例第四條第一項之運輸
第一級毒品罪，及台灣地區與大陸地區人民關係條例第八十條第一項前段之罪（即違
反修正前台灣地區與大陸地區人民關係條例第二十八條第一項之規定，未經主管機關
許可，駕駛船舶航行至中國大陸地區），並因被告乙○○供出毒品來源，因而破獲被
告甲○○販賣、運輸第一級毒品犯行，乃爰依毒品危害防制條例第十七條規定，予以
減輕其刑。然經核閱原審所適用之毒品危害防制條例第四條、第十七條規定，已於民
國（下同）九十二年七月九日修正，於九十三年一月九日起施行。修正後毒品危害防
制條例第四條增訂第四項製造、運輸、販賣第四級毒品之罪，修正後同條例第十七條
隨之修正並增訂犯第四條第一項至第四項之罪，供出毒品來源，因而破獲者，得減輕
其刑之規定，均與修正前之毒品危害防制條例第四條、第十七條之規定有所不同。本
件被告甲○○、乙○○二人之所為上揭運輸，販賣第一級毒品犯行，核係在九十三年
一月九日修正毒品危害防制條例施行前為之。原審就此未為新舊法之比較說明，已有
未合。又台灣地區與大陸地區人民關係條例第二十八條、第八十條規定，於九十二年
十月二十九日修正，而於九十三年三月一日施行，修正後之台灣地區與大陸地區人民
關係條例，已將修正前之該條例第二十八條第一項之規定修正，且已無第二項之明文
，修正後之台灣地區人民關係條例第八十條第一項前段亦隨之修正，與修正前同條項
段之規定，復不相同。然本件上訴人甲○○及共同被告乙○○之上開未經主管機關許
可，駕駛船舶航行至中國大陸地區犯行，係發生在九十三年三月一日修正台灣地區與
大陸地區人民關係條例上開規定施行前，為一審判決所不及適用。詎原審竟未注意適
用修正後之台灣地區與大陸地區人民關係條例第二十八條第一項、第八十條第一項前
段規定（見原判決第二十頁第四行），而維持第一審此部分之判決，並資為論罪處刑
之依據，自亦有判決適用法則不當及理由不備之違法。(二)、再證據未經調查，或雖已
調查而其內容尚未明瞭者，亦與未經調查無異，如遽行判決，仍屬應於審判期日調查
之證據未予調查之違法。卷查依卷附系爭0000000000號行動電話九十二年
三月二十八日即案發前一日之通聯紀錄顯示，該門號曾與盧青春、王永尊、蘇聰振等
人持用之行動電話聯絡，且每次通話時間皆持續十五秒以上，甚或有通話時間達一分
鐘者（見一審卷第一宗第一六七至一八六頁），上訴人甲○○從而一再陳稱該門號行
動電話非伊所持用，伊並不認識上述證人，且該等證人勢必認識000000000
0號行動電話之使用人云云，此與上訴人甲○○是否使用上開行動電話涉及本案至有
關係，在客觀上尚難謂無調查之必要及可能。況上開門號之持機人為許順溪又非屬上
訴人甲○○本人（見第一審卷第一宗第一六七頁）。原審認無傳訊上開通話人查證之
必要，遽行判決，不無速斷，並不足以昭折服。依上所述，檢察官及上訴人甲○○上
訴意旨分別執此指摘原判決不當，非無理由，應認有撤銷發回更審之原因。
據上論結，應依刑事訴訟法第三百九十七條、第四百零一條，判決如主文。
中　　　華　　　民　　　國　　九十三　　年　　　九　　　月　　　二　　　日
                              最高法院刑事第十庭
                                  審判長法官  呂　潮　澤
                                        法官  吳　昆　仁
                                        法官  孫　增　同
                                        法官  吳　昭　瑩
                                        法官  洪　明　輝
      右正本證明與原本無異
                                              書  記  官
中　　　華　　　民　　　國　　九十三　　年　　　九　　　月　　　九　　　日
                                                                        Ｑ
